【裁判字號】    99,簡,42
【裁判日期】    990722
【裁判案由】    使用牌照稅罰鍰
【裁判全文】
臺中高等行政法院判決
                                        99年度簡字第42號
原      告  海頓交通事業股份有限公司
代  表  人  甲○○
輔  佐  人  丁○○

被      告  臺中縣地方稅務局
代  表  人  乙○○
訴訟代理人  己○○
            戊○○
            庚○○
上列當事人間因使用牌照稅罰鍰事件，原告不服臺中縣政府中華
民國99年1月20日府訴委字第0990033862號訴願決定，提起行政
訴訟。本院判決如下︰
    主  文
原告之訴駁回。
訴訟費用由原告負擔。
    事實及理由
一、事實概要：緣車號098-NM號營業小客車，依據車籍資料所載
    ，登記為原告所有，於民國（下同）95年8月16日經監理機
    關註銷牌照、96年6月28日逕行註銷執行，嗣於96年9月3日
    使用公共道路為警方查獲（違規單號HB0000000），違反使
    用牌照稅法規定，被告乃依使用牌照稅法第3條第1項及第28
    條第2項規定，除補徵96年6月29日起至同年9月3日止使用牌
    照稅計新臺幣（下同）1,197元外，並以97年9月1日中縣稅
    法字第0973685851號裁處書裁處上開期間應納使用牌照稅額
    2倍之罰鍰計2,394元在案。原告於98年7月間申請改向第三
    人丙○○補稅及處罰，因原告為系爭車輛之所有人，當以其
    為上開違章案件補稅及處罰之對象，被告遂以98年7月30日
    中縣稅消字第0983460941號函否准其請。原告不服，提起訴
    願遭決定駁回，遂提起本件行政訴訟。
二、本件原告主張：原告與訴外人丙○○、098-NM車輛所有人，
    簽有經交通部認可及各公、工會認證之參與經營契約書。該
    契約書第19條第2項明白約定載明營業車額為甲方（即原告
    ）所有，車身為乙方（即丙○○）所有。該車並非原告所有
    ，核先敘明。該車因未依規定車檢，遭監理機關註銷牌照，
    原告無牌照及行照可至監理機關辦妥註銷手續，乃向法院提
    起訴訟判決返還牌照之訴，並以判決確定書辦理註銷。原告
    已依註銷程序至監理機關辦妥並完成註銷手續。該車自靠行
    至原告完成註銷手續，從未交與原告，一直是丙○○所持有
    。丙○○駕該遭註銷車於96年9月3日使用公共道路為警方查
    獲。原告於98年7月間依據財政部89年1月24日臺財字第0890
    450743號函示意旨，向被告申請改向第3人丙○○補稅及處
    罰。按訴願會所敘，該車所違之使用牌照稅事件、事實、非
    原告所爭，該營業車為丙○○所有。該車並非原告所有，指
    責原告未盡汽車所有人之注意、顯有過失云云，應有未查。
    原告曾補提新證據，並提供法院判決書，無奈訴願委員會未
    查，逕為作出不適之決定。交通部准計程車公司行號向法院
    訴訟判決返還牌照之訴，並持法院訴訟判決返還之判決確定
    書辦理註銷手續，訴願決定顯有違誤。又被告對此相同案件
    ，經申請復查後准依財政部89年1月24日臺財稅字第8904507
    43號函釋意旨，應向實際管理人補稅及裁罰等情。並聲明求
    為判決撤銷訴願決定及原處分，改向第三人丙○○補稅及處
    罰。
三、被告則以：依監理機關登錄之車籍資料所載，系爭車輛登記
    為原告所有，原告雖提示其與訴外人丙○○簽立之臺中市計
    程車客運業駕駛人自備車輛參與經營契約書影本供核，惟依
    財政部89年1月24日臺財稅第0890450743號函釋意旨，仍應
    由原告提供向法院訴訟判決返還之判決書後，始得改向使用
    人補稅處罰；又依使用牌照稅法第3條規定，原告既經監理
    機關登錄為系爭098-NM號車輛之所有人，當負繳納使用牌照
    稅之義務，且依前臺灣省政府財政廳57年3月18日財稅三第4
    1042號令及財政部44臺財稅發第5575號令釋意旨，系爭車輛
    於96年9月3日使用公共道路，被告依使用牌照稅法第28條第
    2項規定作成補稅及裁罰之處分，以原告為受處分人，嗣以
    98年7月30日中縣稅消字第0983460941號函否准其請，並無
    不當。至原告提示臺灣臺中地方法院94年度中簡字第4641號
    民事判決，依該判決主文所載，係判決應將系爭車輛之車牌
    及行車執照返還之判決，並無涉及所有權之判斷，尚不得以
    該判決作為變更上開違章案件補稅及處罰對象之依據等語，
    資為抗辯。並聲明求為判決駁回原告之訴。
四、兩造之爭點：被告否准原告申請所有098-NM號車於牌照註銷
    後仍違規行駛公共道路遭補徵之使用牌照稅及罰鍰轉移駕駛
    人，是否適法？經查：
    (一)按「使用公共水陸道路之交通工具，無論公用、私用或軍
      用，除依照其他有關法律，領用證照，並繳納規費外，交
      通工具所有人或使用人應向所在地主管稽徵機關請領使用
      牌照，繳納使用牌照稅。」、「報停、繳銷或註銷牌照之
      交通工具使用公共水陸道路經查獲者，除責令補稅外，處
      以應納稅額2倍之罰鍰。」分別為使用牌照稅法第3條第1
      項及第28條第2項所明定。又「參照臺灣高等法院臺南分
      院49年度裁字379號刑事裁定要旨：使用牌照稅之違章人
      以車主為處罰對象，車主不明時以使用人為處罰人，使用
      人身分姓名不明時，自以違章當時具結人為處罰對象。關
      於本案所稱查扣之違章車輛，既經查明有其車主，仍希洽
      請原查獲機關查明該車輛有無失竊或車主姓名不符之其他
      原因，一面再通知該車輛之違章人前來（應以雙掛號通知
      限期）查詢車輛來源暨違章經過作成筆錄後，參照上開刑
      事裁定要旨辦理。」、「查使用牌照稅應以車輛所有人為
      納稅義務人，所有新購置或新裝修之車輛，應由納稅義務
      人於使用前向主管稽徵機關請發使用牌照。本案未稅車違
      章行駛一節，不論其有無借用情形，仍應以車輛所有人為
      處分對象。」、「計程車公司行號所有註銷牌照車輛積欠
      之使用牌照稅，於牌照註銷日前之部分由該公司行號負責
      清理。至牌照註銷以後該車仍違規行駛者，准依計程車公
      司行號提供之向法院訴訟判決返還之判決書及使用人之身
      分證資料等向使用人補稅處罰。」分別為前臺灣省政府財
      政廳57年3月18日財稅三第41042號令及財政部44台財稅發
      第5575號令、89年1月24日台財稅第0890450743號函釋有
      案。
    (二)查098-NM號營業小客車，依據車籍資料所載，登記為原告
      所有，於95年8月16日經監理機關註銷牌照、96年6月28
      日逕行註銷執行，嗣於96年9月3日使用公共道路為警方查
      獲（違規單號HB0000000），違反使用牌照稅法規定，被
      告乃依使用牌照稅法第3條第1項及第28條第2項規定，除
      補徵96年6月29日起至同年9月3日止使用牌照稅計1,197元
      外，並以97年9月1日中縣稅法字第0973685851號裁處書裁
      處上開期間應納使用牌照稅額2倍之罰鍰計2,394元。本件
      原告於98年7月間向被告申請改向丙○○補稅及處罰，因
      原告為系爭車輛之所有人，當以其為上開違章案件補稅及
      處罰之對象，被告以98年7月30日中縣稅消字第098346094
      1號函否准其請，揆諸前揭規定及函釋意旨，本件原處分
      並無違誤。
    (三)原告雖為上開主張，然查：依監理機關登錄之車籍資料所
      載，系爭車輛登記為原告所有，有汽車車籍查詢資料在卷
      可稽，原告雖提示其與丙○○簽立之臺中市計程車客運業
      駕駛人自備車輛參與經營契約書影本供核，惟依財政部89
      年1月24日台財稅第0890450743號函釋意旨，仍應由原告
      提供向法院訴訟判決返還之判決書後，始得改向使用人補
      稅處罰；又依使用牌照稅法第3條規定，原告既經監理機
      關登錄為系爭098-NM 號車輛之所有人，當負繳納使用牌
      照稅之義務，且依前臺灣省政府財政廳57年3月18日財稅
      三第41042號令及財政部44台財稅發第5575號令釋意旨，
      系爭車輛於96年9月3日使用公共道路，被告依使用牌照稅
      法第28條第2項規定作成補稅及裁罰之處分，以原告為受
      處分人，嗣以98年7月30日中縣稅消字第0983460941號函
      否准其請，並無違誤。至原告提示臺灣臺中地方法院94年
      度中簡字第4641號民事判決，依該判決主文所載，係判決
      應將系爭車輛之車牌及行車執照返還之判決，並無涉及所
      有權之判斷，尚不得以該判決作為上開違章案件補稅及處
      罰免補稅及免罰之依據。至於原告主張已持車牌及行車執
      照至監理機關辦妥繳銷手續乙節，依據監理機關98年11月
      12日中監豐字第0980019279號函復被告所示，原告雖已完
      成註銷牌照執行之手續，惟系爭車輛之號牌及行車執照迄
      今均未繳回監理機關，亦有該函附卷可參，是原告所為上
      開主張並無可採。
    (四)至原告提出台中市地方稅務局99年4月23日中市稅法字第
      0996303746號復查決定書主張該相類案件經申請復查後准
      依財政部89年1月24日台財稅第890450743號函釋意旨，應
      向實際管理該車之使用人補稅處罰，被告原處分以原告為
      論處之相對人，自有違誤應予撤銷乙節，惟查該復查決定
      之事實為系爭車輛係邱某自備靠行而於92年6月24日簽訂
      自備車輛參與經營契約書，期間自92年6月24日起至93年
      6月24日止，而後系爭車輛因逾限未參加定期檢驗，經公
      路監理機關於95年8月30日逕行註銷牌照，同年12月22日
      號牌二面並經監理機關回收，復於98年1月23日停放於台
      中市○○路○○○路至南京路間）路邊收費停車處所，為
      台中市政府交通處舉發，使用人為邱君，台中市地方稅務
      局方依財政部89年1月24日台財稅第890450743號函釋意旨
      ，應向實際管領該車之使用人補稅處罰，而撤銷以所有人
      為論處之處分（參見本院卷第59頁至第61頁之復查決定書
      ），而本件車號098-NM號營業小客車，依據車籍資料所載
      ，係登記為原告所有，於95年8月16日經監理機關註銷牌
      照、96年6月28日逕行註銷執行，於96年9月3日使用公共
      道路為警方查獲（違規單號HB0000000），違反使用牌照
      稅法規定，違規時之使用人為邱春財，並非丙○○（見原
      處分卷內代違反道路交通管理事件通知書），核與上開案
      情不同，自難援引，執為改向丙○○補稅及處罰之依據。
      被告以原告經公路監理機關登記為系爭車輛之所有人，即
      為使用牌照稅法第3條所定，應負擔使用牌照稅繳納義務
      之納稅義務人，於有違反該規定時，以之為受處分人，處
      以罰鍰，依使用牌照稅法第3條第1項及第28條第2項規定
      ，除補徵96年6月29日起至同年9月3日止使用牌照稅1,197
      元外，並以97年9月1日中縣稅法字第0973685851號裁處書
      裁處上開期間應納使用牌照稅額2倍之罰鍰2,394元，尚無
      違誤，原告此部分主張，亦無可採。
五、綜上所述，原告所訴並無可採，本件原處分並無違誤，訴願
    決定予以維持，亦無不合，原告訴請撤銷，並請求改向丙○
    ○補稅及處罰，為無理由，應予駁回。又本件為簡易事件，
    爰不經言詞辯論逕為判決。
六、據上論結，本件原告之訴為無理由，依行政訴訟法第233條
    第1項、第236條、第195條第1項後段、第98條第1項前段，
    判決如主文。
中    華    民    國    99    年    7    月    22     日
                臺中高等行政法院第三庭
                                法  官  莊  金  昌
以上正本證明與原本無異。
如不服本判決，應於判決送達後20日內，以本訴訟事件所涉及之
法律見解具有原則性者，始得向本院提出上訴狀並表明上訴理由
，經最高行政法院許可，否則不得上訴；如於本判決宣示後送達
前提起上訴者，應於判決送達後20日內補提上訴理由書（均應依
對造人數提出繕本）。
中    華    民    國    99    年    7    月    22     日
                                書記官  林  昱  妏

司法院資訊處製作；財團法人民間司法改革基金會備份。
